【裁判字號】    96,聲再更(一),2
【裁判日期】    970107
【裁判案由】    聲請再審
【裁判全文】
臺灣高等法院高雄分院刑事裁定     96年度聲再更(一)字第2號
再審聲請人
即受判決人  甲○○
上列聲請人因違反公職人員選舉罷免法案件，對於最高法院96年
度台上字第4610號、本院95年度選上訴字第37號中華民國96年6
月5 日確定判決（原審案號：臺灣澎湖地方法院95年度選訴字第
11號，起訴案號：臺灣澎湖地方法院檢察署95年度選偵字第15號
、第17號），聲請再審，裁定後，經最高法院發回更為裁定，本
院裁定如下：
    主  文
再審之聲請駁回。
    理  由
一、本件聲請意旨略以：
  (一)按有罪之判決確定後，發現確實之新證據，足認受有罪判決
    之人應受無罪、免訴、免刑或輕於原判決所認罪名之判決者
    ，為受判決人之利益，依刑事訴訟法第420條第1 項第6款之
    規定，得聲請再審。
  (二)本件再審聲請人即受判決人甲○○（下稱聲請人）因違反公
    職人員選舉罷免法案件，經本院以95年度選上字第37號判處
    有期徒刑3 年2 月，褫奪公權4 年，經最高法院以96年度台
    上字第4610號以上訴違背法律上之程式，從程序上予以駁回
    ，而確定在案。本院確定判決認聲請人向王保傑、王陳慶花
    夫妻2 人以新台幣（下同）2 萬元選舉賄選買2 票云云，然
    該戶有3 人設籍（另一人為王永財），該3 人均有投票權，
    既是3 人3 票，豈有只買2 票之理；又依王永財於96年9 月
    13日所寫切結書，是在瑞豐國中圍牆邊交付2 萬元，與聲請
    人所言在家交付，其實說法並無二致，只是說法不同而已；
    另王陳慶花說會投票給聲請人父親，聲請人又何必放錢在外
    面短牆上，且未夾送競選海報，亦不合常理；爰提出戶籍謄
    本、切結書及照片為證。
  (三)綜上所述，本件應有發現確實之證據，足認聲請人應受無罪
    之判決，爰依刑事訴訟法第420條第1 項第6款之規定，提起
    本件再審之聲請，請准予重新審理本案等語。
二、按刑事訴訟法第420條第1項第6 款所規定之確實新證據，在
    解釋上須具備(1)新穎性(2)確實性(3)影響性（或關連性）之要
    件始足當之。所謂「新穎性」係指該項證據於事實審法院判
    決當時即已存在，然因當事人及法院未經發現，致未及提出
    調查審酌，而於判決後始行發現；所謂「確實性」係指該項
    證據依其形式上之觀察係真實存在；所謂「影響性」係指該
    項證據如經提出或審酌，在客觀上顯可動搖原確定判決而使
    受判決人獲較有利之判決而言。倘該證據形式上雖屬真實，
    然縱予提出供法院審酌，在客觀上亦未必能據以動搖原確定
    判決之基礎或依其他證據資料所作事實之認定者，即非刑事
    訴訟法第420條第1項第6 款所稱之確實新證據。
三、聲請人聲請本件再審，主要係提出戶籍謄本、切結書及照片
    為證，因認本件應有發現確實之證據，足認聲請人應受無罪
    之判決云云。經查：
  (一)聲請人因違反公職人員選舉罷免法案件，經臺灣澎湖地方法
    院於民國95年11月29日以95年度選訴字第11號判處有期徒刑
    3 年2 月，褫奪公權4 年，經本院於96年6 月5 以95年度選
    上訴字第37號駁回上訴，復經最高法院於96年8 月24日號以
    上訴違背法律上之程式，從程序上予以駁回，而確定在案。
    聲請人所提出聲請再審之證據，其中戶籍謄本是96年9 月18
    日所聲請核發，王永財之切結書，則是在96年9 月13日所書
    立，均係最高法院判決後始提出之新證據，非於事實審法院
    判決當時即已存在，尚不符合「新穎性」之要件。
  (二)本院原確定判決綜合各種相關證據，認定被告確有以每1 位
    投票權人1 萬元之代價，攜帶現金2 萬元，至王陳慶花住處
    ，逕將2 萬元置放石頭牆上向王陳慶花行賄2 票（王陳慶花
    及王保傑各1 票）之事實，就案內有關證據，本於調查所得
    心證，分別定其取捨而為事實上之判斷，均已於理由內詳加
    說明，對於被告否認犯罪所持辯解不可採之理由，亦均詳予
    指駁，其證據之取捨及判斷並不違背證據法則、經驗法則及
    論理法則。本件聲請人聲請再審意旨仍執前詞，謂伊拿給王
    陳慶花的2 萬元係王陳慶花之子王永財託伊轉交給王陳慶花
    的生活費，伊沒有向王陳慶花行賄買票云云，均屬對事實審
    法院已經調查說明之事項或採證認事職權之適法行使，徒憑
    己見，重為事實上之爭辯或任意指摘，在客觀上顯不足據以
    動搖原確定判決之基礎或依其他證據資料所作事實之認定，
    自非刑事訴訟法第420 條第1 項第6 款所稱之確實新證據。
  (三)另聲請人所舉聲請再審理由謂：「該戶籍內有3 人均有投票
    權，既是3 人3 票，豈有只買2 票之理」「王陳慶花說會投
    票給聲請人父親，聲請人又何必放錢在外面短牆上，又未夾
    送競選海報，且光天化日下賄選，不怕四鄰看到，亦不合常
    理」云云，均僅係聲請人主觀臆測推論之詞，尚非具體確實
    之新證據，亦不符合聲請再審之要件甚為明灼。
四、綜據上述，聲請人聲請本件再審所提出之上開證據，並不符
    合「新穎性」、「確實性」及「影響性（或關連性）」之要
    件。從而，本件聲請人上開所舉聲請再審之理由，核與刑事
    訴訟法第420條第1 項第6款所規定之要件有間，應認為無再
    審理由，是本件聲請為無理由，應予駁回。
五、據上論結，應依刑事訴訟法第434條第1項，裁定如主文。
中    華    民    國    97    年    1     月    7     日
                  刑事第七庭    審判長法  官 莊飛宗
                                      法  官 黃憲文
                                      法  官 孫啟強
以上正本證明與原本無異。
如不服本裁定應於送達後5 日內向本院提出抗告狀。
中    華    民    國    97    年    1     月    7     日
                                      書記官 黃富美


司法院資訊處製作；財團法人民間司法改革基金會備份。
